臺灣高等法院刑事判決　　　　　　　　　　　　　九十一年度交上訴字第一六二號
　　上　訴　人
　　即　被　告　丁○○
右上訴人因公共危險案件，不服臺灣士林地方法院九十一年度交訴字第一七號，中華
民國九十一年八月二十九日第一審判決（起訴案號：臺灣士林地方法院檢察署九十一
年度偵字第二九八八號）提起上訴，本院判決如左：
    主  文
上訴駁回。
    事  實
一、丁○○前於民國（下同）八十二年六月間因盜匪等案件，經本院及最高法院判處
    有期徒刑七年六月及十月確定，嗣經定應執行刑為八年二月，於八十八年十月十
    二日假釋付保護管束，現仍在保護管束期間，猶不知戒慎，其於九十一年二月二
    十一日二十一時五十三分許，騎乘車牌號碼ＰＮＣ─四一七號重型機車，沿臺北
    縣汐止市○○街由東湖往汐止方向行駛，途經同街二０六號前，正欲左轉無號誌
    之同市○○○街時，本應注意車輛行至無號誌之交岔路口，轉彎車應暫停讓直行
    車先行，且左轉彎時，應距交岔路口三０公尺前顯示方向燈或手勢，行至交岔路
    口中心處左轉，並不得占用來車道搶先左轉，而依當時天候晴，路面乾燥、無缺
    陷及無障礙物，又無不能注意之情形，詎其能注意，竟疏未注意，未停讓直行車
    先行，且未行至交岔路口中心處即搶先左轉，適甲○○騎乘車牌號碼ＢＤＩ─０
    七三號重機車，沿同路由汐止往東湖方向行駛，丁○○所騎乘前開重機車車頭因
    而撞及甲○○所騎乘前開重機車左後車身，甲○○因而人車倒地，再撞及停放在
    前方路邊之車牌號碼ＩＬ─四五八七號自用小貨車，因而受有右肩一×一公分皮
    膚擦傷、右側鼠蹊部、腹股溝挫傷、局部疼痛併皮下瘀血約一×一公分、右小腿
    皮膚擦傷四×一公分、右踝內側皮膚擦傷約二×二公分等傷害（過失傷害部分另
    經原審判決公訴不受理，已確定）。丁○○明知駕駛上開動力交通工具肇事，已
    致甲○○受傷後，竟未報警留待現場處理或將傷者受醫，即將前開重機車棄置現
    場，而借用同事丙○○之機車逃逸，嗣經警據報前往處理，並依現場遺留之前開
    重機車循線查獲丁○○。
二、案經甲○○訴由臺北縣政府警察局汐止分局報請臺灣士林地方法院檢察署檢察官
    偵查起訴。
    理  由
一、訊之被告丁○○對於右揭騎車肇事致甲○○受傷之事實，坦承不諱，惟矢口否認
    涉有何肇事逃逸犯行，其於原審辯稱：伊於九十一年二月八日曾經受酒測，而被
    處罰金，伊押駕駛執照代替執行罰金，故以為駕駛執照已經被吊扣不能騎車，肇
    事後很害怕，所以就到現場附近打電話請太太到場處理，也有拜託在場同事丙○○幫忙處理，並非存心逃逸。另於本院辯稱：車禍現場距離我家不到一百公尺，
    因為當時我有喝酒，怕無法通過酒測，所以先請丙○○幫我查看對方的傷勢，然
    後去打電話叫我太太出來幫忙處理云云。惟查：
  (一)右揭肇事之事實，業據被告自白不諱，核與被害人甲○○及現場目擊證人丙○○
    分別於警訊時、檢察官偵查中、原審調查時指訴及證述情節相符，並有道路交通
    事故調查報告表一紙、現場照片十張、車籍查詢認可資料一紙在卷、診斷證明書
    一紙附卷可稽，是被告駕駛車牌號碼ＰＮＣ─四一七號重機車，於右揭時地肇事
    ，致被害人甲○○受傷之事實，堪以認定。
  (二)本件交通事故於警方接獲報案到現場處理時，被告並未在現場，只留肇事車輛在
    現場之情，為被告自承在卷，雖其辯稱：有委託在場同事丙○○幫忙處理云云。
    然為證人丙○○所否認，其於原審結證稱：「當時我們（指樓某與被告）有喝了
    一些酒，我們分成二輛機車，我跟在被告後面，到了肇事地點因為要分開，我超
    越被告的車子，後來聽到碰撞聲，回頭一看才知道被告發生車禍。」、「我回到
    肇事現場，把被告扶起來後，我問被害人有無受傷，被告就走了，我四處找找，
    在便利商店看被告在附近，被告向我借機車去擦藥，就騎我的機車離開，等我回
    到現場，警察已經到了。」、「（公訴人問：被告騎你的機車時，有無請你幫他
    處理現場？）無」。於本院證稱：我於原審證言是實話實說。發生車禍當天我有
    帶行動電話，但不知道被告有沒有帶。肇事現場距離便利商店約有幾十公尺。
    我在便利商店附近看到丁○○時，沒有看到他打電話等語，被告所辯有委託同事
    丙○○在現場處理一節，自不足採。
  (三)被告雖又辯稱肇事後有打電話請其太太出面處理云云。查被告之配偶乙○○於本
    院雖到庭證稱：當天我有接到丁○○的電話，當時大約是晚上十一點多，他說在
    我們家後面的路口發生車禍，叫我出去幫他處理一下，看看對方有沒有事，因為
    我很累正在睡覺，所以不想管他，後來警察就來了等語。惟依證人丙○○上開本
    院之證言「發生車禍當天我有帶行動電話」，及於檢察官偵查中證稱：「：：我
    在便利店找到蔡（指被告）他叫我先去派出所，他隨後到，就向我借車說要去擦
    藥，但當晚就沒看到蔡，後來是警員通知蔡之太太到派出所處理。」，證人即警
    員蔡明峰於原審調查時證稱：「（公訴人問：後來被告太太有無到警察局？）有
    。（是警員先去找被告或是被告太太先到警察局？）是我們同仁到他家，他太太
    才知道被告出車禍，才與我們同仁到警局。」，證人即警員莊黎郎證稱：「（公
    訴人問：你是否知道後來如何找到肇事者？）當時是被害人報案，證人丙○○在
    現場，巡邏警員問樓先生，知道肇事者是何人，住在肇事附近，我們同仁就直接
    去被告家中找被告。」、「（你是否知道被告的太太來派出所是你們同仁到被告
    家之前或是之後？）之後，那是我們同仁已經回來。」各等語（見原審九十一年
    六月十八日訊問筆錄）等語參酌以觀，苟被告欲打電話請其太太幫忙處理，何以
    未就近向證人丙○○借用，而只『借機車去擦藥，並騎機車離開』，又依被告供
    稱車禍現場距離我家不到一百公尺，如其欲請配偶幫忙，亦可直接回家請其配偶
    幫忙，何以未此為之，而令證人丙○○四處找找，而在便利商店附近找著，故證
    人乙○○之證言即非真實而有護被告之意，足證案發後係警員找到被告的太太
    後，帶同至警局處理，非如被告所云係肇事後聯絡太太，請其太太主動出面。
  (四)又按刑法第一百八十五條之四之肇事逃逸罪之立法理由，乃為維護交通安全，增
    進行車安全，促使當事人於事故發生時，能對被害人即時救護，減少死傷，以保
    護他人權益並維護社會秩序；且刑法第一百八十五條之四刑度，乃參照刑法第二
    百九十四條第一項來增設，可知本條具有遺棄罪之性質。因此，本條所欲規範者
    乃當事人於交通事故發生時，違背救護義務，遺棄被害人於不顧之逃逸行為。是
    被告肇事後，未對被害人施以救護，而逕行離開現場，縱使事後確有打電話請其
    太太幫忙處理，惟其太太並不在現場，待其太太趕至現場時，已延誤救護被害人
    之機，揆諸前揭立法理由，被告仍成立本罪，否則，任何人於肇事後逕行離開現
    場，棄被害人不顧，而以有通知遠方親友到場處理為由卸責，則本條文之功能將
    喪失殆盡，綜上所述，被告所辯顯係卸責之詞，要無足採，本件事證明確，被告
    有肇事致人受傷而逃逸之犯行，甚為明確，應依法論科。
二、按被告駕駛車號ＰＮＣ─四一七號重型機車肇事，致被害人甲○○受傷後而逃逸
    之行為，核係犯刑法第一百八十五條之四之駕駛動力交通工具肇事，致人受傷而
    逃逸罪。
三、原審依刑事訴訟法第二百九十九第一項前段、刑法第一百八十五條之四，並審酌
    被告之素行、犯罪之動機、手段、犯罪對被害人所生之損害，及其犯後已與被害
    人成立民事和解，犯後態度等一切情狀，量處被告駕駛動力交通工具肇事，致人
    受傷而逃逸，處有期徒刑八月，其認事用法核無不當，量刑亦稱允當，被告提起
    上訴仍執詞否認犯罪，並指摘原判決不當，即無理由，應駁回其上訴。
據上論斷，應依刑事訴訟法第三百六十八條判決如主文。
本案經檢察官洪泰文到庭執行職務。
中      華      民      國      九十一      年     十一     月    五    日
                              臺灣高等法院刑事第二十一庭
                                  審判長法  官  葉  騰  瑞
                                        法  官  莊  明  彰
                                        法  官  黃  國  忠
右正本證明與原本無異。
不得上訴。
                                        書記官  劉  貞達
中      華      民      國      九十一      年     十一     月    五    日
附錄本案論罪科刑法條全文
